臺灣桃園地方法院刑事判決                        八十九年度訴字第一七一七號
    公  訴  人  臺灣桃園地方法院檢察署檢察官
    被      告  丙○○
    選任辯護人  陳德義律師
    被      告  甲○○
    指定辯護人  本院公設辯護人  戊○○
右列被告因違反槍砲彈藥刀械管制條例等案件，經檢察官提起公訴（八十九年度偵字
第一五二六六號、第一五二六八號），本院判決如左：
    主  文
丙○○共同殺人未遂，累犯，處有期徒刑陸年，扣案之奧地利ＧＬＯＣＫ１９型制式
口徑為９㎜半自動手槍（含彈匣一個，槍枝管制編號：0000000000號）壹
枝沒收。
甲○○共同殺人未遂，處有期徒刑伍年貳月，扣案之奧地利ＧＬＯＣＫ１９型制式口
徑為９㎜半自動手槍（含彈匣一個，槍枝管制編號：0000000000號）壹枝
沒收。又未經許可，寄藏手槍，處有期徒刑伍年貳月，併科罰金新臺幣貳拾萬元，罰
金如易服勞役，以罰金總額與陸個月之日數比例折算，扣案之奧地利ＧＬＯＣＫ１９
型制式口徑為９㎜半自動手槍（含彈匣一個，槍枝管制編號：0000000000
號）壹枝沒收。應執行有期徒拾年貳月，併科罰金新台幣貳拾萬元，罰金如易服勞役
，以罰金總額與陸個月之日數比例折算，扣案之奧地利ＧＬＯＣＫ１９型制式口徑為
９㎜半自動手槍（含彈匣一個，槍枝管制編號：0000000000號）壹枝沒收
。
    事  實
一、丙○○曾因違反懲治盜匪條例案件，經本院於民國八十六年一月六日以八十五年
    度訴字第一一七四號判決判處有期徒刑九年，上訴後，經台灣高等法院於八十六
    年五月二十八日以八十六年度上訴字第一二五九號判決將原判決撤銷，改判有期
    徒刑一年十月，於八十六年五月二十八日確定，並於八十六年八月二十八日送監
    執行，於八十七年八月七日假釋出監，交付保護管束，指揮書執畢日期為八十八
    年六月十一日，假釋期間未經撤銷假釋，以已執行論。
二、詎丙○○仍不知悔改，於與甲○○分別任職位於桃園縣桃園市○○路三六六號五
    樓「明世界ＫＴＶ酒店」之總經理、總務期間，因不滿丁○○及乙○○等人，於
    八十九年十月二日凌晨三時許，糾眾前往其等任職之「明世界ＫＴＶ酒店」滋事
    ，遂心生怨恨，於同日凌晨四時許，丙○○得知丁○○及乙○○等人，正在乙○○位於桃園縣桃園市○○路一○一號檳榔攤，乃基於殺人之犯意，於同日凌晨四
    時五十一分許，以其所持用之0000000000號行動電話，撥打與其有共
    同殺人犯意聯絡之甲○○所持用之000000000號行動電話，要求伊駕車
    前往桃園縣桃園市○○路與介壽路口會合，丙○○則攜帶其為逞殺意而於不詳時
    地所取得持有之奧地利ＧＬＯＣＫ１９型制式口徑為９㎜半自動手槍一枝（含彈
    匣一個）及子彈四顆，在桃園縣桃園市○○路一九九號附近等候，並自斯時起，
    未經許可持有上開手槍一枝及子彈四顆，同日凌晨五時二十餘分許，甲○○依指
    示駕駛車牌號碼Ｖ三─三二○五號之銀色喜美牌自用小客車，前往搭載丙○○，
    共同趕赴桃園縣桃園市○○路一○一號檳榔攤，約於同日凌晨五時三十三分至三
    十九分間之某時刻到達，丙○○及甲○○二人隨即自該自用小客車下車，由丙○○持該把制式手槍，朝二人所在之檳榔攤位置射擊一發，甲○○則在場助威逞兇
    ，因子彈偏離僅射中該檳攤檳鋁窗之鐵架，致令不堪用（毀損部分未據提出告訴
    ），丁○○、乙○○二人因此迅速駕車逃逸，丙○○等人始未得逞，然丙○○仍
    持該槍枝向二人逃跑方向，續行射擊三發均未射中，始作罷離去。
三、丙○○嗣後並將該作案之制式手槍一枝（含彈匣一個），交由甲○○攜回其位於
    八德市○○街四五巷四一號三樓居所處藏放，甲○○則自斯時起，未經許可，受
    寄藏放上開手槍一枝。嗣丁○○、乙○○二人向員警報案指認丙○○、甲○○二
    人，由員警至現場起出彈頭一個後，持向台灣桃園地方法院檢察署檢察官聲請核
    發之拘票，於八十九年十月四日下午十時三十分許，在桃園縣桃園市○○路蘿拉
    撞球場旁，將丙○○拘提到案，經聲請羈押獲准，另甲○○自知法網難逃，始於
    八十九年十月五日下午六時許，攜帶上開寄藏之作案用制式手槍一把（含彈匣一
    個）向警投案。
四、案經桃園縣警察局移送台灣桃園地方法院檢察署檢察官偵查起訴。
    理  由
一、訊據被告丙○○固不諱言於八十九年十月二日凌晨三時許，被害人丁○○、乙○○因細故爭執而率同十餘人前往其任職之「明世界ＫＴＶ酒店」滋事，並將其押
    在沙發上之事實，惟矢口否認有何共同持有制式手槍以射殺被害人二人之犯行，
    辯稱：事發時其均在「明世界ＫＴＶ酒店」上班，等會計結帳完才離開，沒有去
    現場開槍，可能是被害人挾怨抱復云云；訊據被告甲○○對於右揭事實則均供承
    不諱，惟強調係伊一人所為。然查：
（一）右揭犯罪事實，業據被害人丁○○、乙○○於警、偵訊及本院審理中指述：如
      何於返家途中遭被告二人埋伏，雙方距離約十公尺，親見被告丙○○持槍朝渠
      二人射擊四槍，其中一槍擊中身旁之檳榔攤，隔天再至現場並發現檳榔攤之鐵
      皮內留下一顆彈頭，而當時被告甲○○則在旁助勢等情綦詳，核與被告甲○○
      於偵訊時所為不利於己且符合於行動電話通聯紀錄（詳後述）之供述：「四時
      多，我先送丙○○走，我回店裡，後他打電話叫我去接他‧‧‧」、「丙○○
      開槍，我未碰過槍，他開完槍後把槍交給我，讓我保管，槍他交給我後，我就
      把它放在家裏，正常上班，直到十月五日他被逮捕，我知道他被抓後，我自動
      把槍交出，自願幫他擔」、「（問：張共開幾槍？）四槍‧‧‧」等語大致相
      符（參見台灣桃園地方法院檢察署八十九年度偵字第一五二六六號偵查卷第八
      十七、八十八頁），而就所稱渠等與被告丙○○在前開時地發生爭執之情亦與
      被告丙○○所述大致相符。且有檳榔攤彈孔及彈頭相片共三張附卷可稽，復有
      扣案之前揭手槍（含彈匣一個）一枝、彈頭一個足資佐證。而扣案之手槍一把
      經送內政部警政署刑事警察局依性能檢驗法、試射法及電解腐蝕法鑑驗結果：
      「送驗克拉克手槍一枝（槍枝管制編號：0000000000號），確為奧
      地利ＧＬＯＣＫ１９型制式口徑為９㎜半自動手槍，管內具陸條右旋來復線，
      送鑑時槍號遭磨滅，經以電解腐蝕法重現結果，研判其槍號為〝ＡＹＡ６４５
      〞，機械性能良好，可擊發子彈，認具有殺傷力。」，有該局八十九年十月十
      八日刑鑑字第一五六八０二號鑑驗通知書一紙附卷可考。又扣案之彈頭一顆，
      經送內政部警政署刑事警察局鑑驗結果，認係制式口徑為９㎜經撞擊變形之銅
      包衣彈頭，亦有該局八十九年十月二十四日刑鑑字第一六０二０八號鑑驗通知
      書一紙在卷可按。綜上所述，堪認被害人二人上開指述屬實。
（二）另依卷附之被告丙○○、甲○○及被害人乙○○於八十九年四月二日凌晨所使
      用之行動電話通聯分析一覽表各一份可知：(1)、被告丙○○於四時三十九分十
      六秒時，位在桃園縣桃園市（以下皆同）三民路一段二十四至二十八號附近，
      於四時五十一分十九秒時，位在成功路一段三十二號附近，自四時五十九分四
      十七秒至五時二十四分九秒止，則在介壽路一段一九九號附近，上開基地台位
      置均距「明世界ＫＴＶ酒店」甚遠，足認被告丙○○至少於四時三十九分起已
      離開前揭酒店；又依「明世界ＫＴＶ酒店」門口攝影機所攝錄影帶翻拍之照片
      顯示，被告二人早於當日凌晨四時二十四分二十五秒時已自上開酒店離去，是
      其所稱於案發日自凌晨零時起至五時止均在「明世界ＫＴＶ酒店」上班一詞，
      已難採信。被告丙○○雖於八十九年十月二十七日偵訊時，改稱其於四時四十
      五分左右離去，惟其於警訊時已堅稱係當日至凌晨五時止均在「明世界ＫＴＶ
      酒店」，並有被告丙○○自書之自白書及自述狀各一份附卷可參；其又於審理
      中改稱：於當日凌晨四時十分許離開，與友人至黃金海岸餐廳云云，則其上開
      前後不一且與事實不符之說詞，本院亦難為有利於其之認定。(2)、被告甲○○
      自四時六分五十二秒起，至四時五十一分十六秒接獲被告丙○○電話時止，均
      在溫洲街五十二巷八號附近，於接獲電話後開始移動，由四時五十八分十一秒
      ，被告甲○○已至中正路五五一號附近可知伊係往被告丙○○所在之介壽路一
      段一九九號附近前進。(3)、被告甲○○於五時六分十三秒再度接獲被告丙○○
      之電話，其間直至五時四十六分三十九秒伊至桃園縣八德市止，均未再有通聯
      紀錄，至此可知被告甲○○應係在此期間接得被告丙○○，並前往案發地點行
      兇。(4)、被告丙○○於五時二十八分二十秒時，已到達縣府路一號附近，足認
      其係於五時二十四分九秒至五時二十八分二十秒期間搭上被告甲○○所駕之車
      ，並開始向案發現場之方向移動。(5)、由被告丙○○五時四十六六分五秒時，
      已在大豐路一八七號附近，再參酌被告甲○○上開之通聯紀錄可知，被告二人
      犯案之時間可限縮於五時二十八分二十秒至五時四十六分五秒之間。(5)另依被
      害人乙○○之通聯紀錄顯示，於五時三十三分七秒時，被害人乙○○係位於案
      發現場之中平路一○二號附近，至五時三十九分四十秒時，則已移動至富國路
      十八號附近，互核上開被害人所稱遭被告開槍射擊前後有打電話，開槍後逃逸
      離去之情及(4)可知，本案之案發時間應為五時三十三分七秒至五時三十九分四
      十秒之間。
（三）被告丙○○雖辯稱如前，並稱係被告甲○○一人所為云云，而被告甲○○於八
      十九年十月六日警訊、八十九年十月六日偵訊及本院審理時亦自承係伊一人所
      為，但查：就槍枝來源乙節，被告甲○○先陳稱：「是綽號「黑狗」（按：即
      指案外人李訓政，已於八十五年二月十三日死亡）之男子四年前寄放在我這裡
      」云云，於審理中改稱：「是我朋友的，放在國際路的土地公廟的地方，我自
      己去拿的，因為槍枝是我幫他放在那裡的，所以我才知道放槍的位置」云云，
      嗣又稱：「‧‧‧我跑去國際路土地公廟後面拿那一把槍。那是黑狗的小弟放
      在那邊很久，我知道。‧‧‧聊天的時候聊到」云云（參見台灣桃園地方法院
      檢察署八十九年度偵字第一五二六八號偵查卷第七頁、本院九十年五月十七日
      、十月二十三日訊問筆錄），是被告甲○○對如何取得本案所用之槍枝不僅前
      後不一、語焉不詳，且被告甲○○於行為時年僅十八歲，如依其所述，於四年
      前取得該槍枝，則係年約十四歲，所言實有違經驗法則，又若係自伊所言之土
      地公廟取得，依手槍一把於黑市之價值不菲、取得不易又事涉犯罪事證之情以
      觀，被告甲○○豈有依上開之法取得槍枝之理。再者，與被害人二人發生爭執
      者係被告丙○○，被告甲○○僅係受僱之人，且案發時年僅十八歲，被告丙○○身為「明世界ＫＴＶ酒店」之總經理，則其與被告甲○○間之主從關係已彰
      彰甚明，若謂係被告甲○○一人所為，亦與情理有違。是被告甲○○就此所言
      ，均難採信，應以其於偵查中所稱：係為替被告丙○○頂罪，而與被害人之指
      述及前揭通聯紀錄相符之說始與事實相合。
（四）按刑法上殺人未遂罪與傷害罪之區別，端在以加害人於行為之初有無戕害他人
      生命之故意為斷，迭經最高法院揭有判例足資參照。至殺人犯意之存否，固係
      隱藏行為人內部主觀之意思，被害人傷痕之多寡、受傷處所是否即為致命部分
      、傷勢輕重程度、加害人下手情形、所用兇器為何，並與被害人曾否相識、有
      無宿怨等情，雖不能執為區別殺人未遂與傷害之絕對標準，然非不得旴衡審酌
      事發當時情況，觀其行為動機，視其下手情形、用力輕重、丟向部位之手段，
      佐以其所執兇器、致傷結果、與被害人之關係暨行為後之情狀等予以綜合觀察
      論斷。經查，本案被告丙○○因被害人丁○○、乙○○於八十九年十月二日凌
      晨三時許，因細故爭執而率同十餘人前往其任職之「明世界ＫＴＶ酒店」滋事
      ，而心生怨恨，乃於前揭時地夥同被告甲○○持槍尋找被害人二人欲討回公道
      ，可知已有殺人之動機；被告丙○○持前開可發射子彈具殺傷力之手槍一把，
      明知以之對人射擊，可能致人於死，而案發時被告丙○○與被害人二人及前揭
      檳榔攤之位置排列乃呈一直線，此有被害人二人所繪製之現場圖一紙在卷可參
      ，被告丙○○仍執之朝被害人二人所在之方位射擊，因未命中始有扣案之彈頭
      留於位於被害人二人身後之上揭檳榔攤鐵皮內之情事，絕非如被告甲○○所言
      僅係對空射擊，且連開四槍，是足認被告二人主觀上有殺人之犯意甚明。
（五）至證人即被告丙○○所僱之經理陳正峰與證人即被告丙○○之友人陳明昆均證
      稱被告係於當日四時許自行駕車離去等語，惟此尚與被告是否涉案無關，而難
      為有利於被告丙○○之認定；又證人己○○經合法傳拘均未能到庭作證，而其
      於警訊中之證言尚有疑點存在，是本院既無從認定證人己○○於警訊所言之真
      實性，爰不採為本案認定事實之證據；再者，被害人二人指陳及被告甲○○供
      稱被告二人犯案之時間均為凌晨四時許，惟此容係出於記憶上之誤認，本案既
      已有前開行動電話通聯分析佐證案發之時點，上開時間之誤認，即無足動搖本
      院就前揭犯罪事實之認定，均附此敘明。
    綜上，本件事證已臻明確，被告二人之犯行均堪予認定。
二、核被告丙○○、甲○○所為，均係犯槍砲彈藥刀械管制條例第七條第四項之未經
    許可持有手槍罪、同條例第十二條第四項之未經許可持有子彈罪及刑法第二百七
    十一條第二項（起訴書誤載為第三項）、第一項之殺人未遂罪。被告二人間就上
    開之罪，具犯意聯絡與行為分擔，均應論以共同正犯。被告甲○○另犯槍砲彈藥
    刀械管制條例第七條第四項之寄藏手槍罪。被告二人以一行為同時持有手槍及子
    彈，為想像競合犯，應依刑法五十五條之規定，從一重之槍砲彈藥刀械管制條例
    第七條第四項之未經許可持有手槍罪處斷。而被告二人雖係已著手於殺人行為之
    實施，但並未生有致使被害人二人死亡之結果，屬於未遂犯，爰依刑法第二十六
    條前段之規定，按既遂犯之刑度減輕其刑。而被告二人為逞其殺人之意，乃於不
    詳時地取得上開手槍及子彈，則其所犯之持有制式手槍子彈與殺人未遂之犯行間
    ，係具有方法結果之牽連犯關係，應從一重依殺人未遂罪處斷。又被告甲○○於
    與被告丙○○犯共同殺人未遂罪後所單獨另犯之寄藏手槍罪與伊上開所犯之殺人
    未遂二罪間，犯意各別，罪名互異，應予分論併罰。另查被告丙○○曾因違反懲
    治盜匪條例案件，經本院於八十六年一月六日以八十五年度訴字第一一七四號判
    決判處有期徒刑九年，上訴後，經台灣高等法院於八十六年五月二十八日以八十
    六年度上訴字第一二五九號判決將原判決撤銷，改判有期徒刑一年十月，於八十
    六年五月二十八日確定，並於八十六年八月二十八日送監執行，於八十七年八月
    七日假釋出監，交付保護管束，指揮書執畢日期為八十八年六月十一日，假釋期
    間未經撤銷假釋，以已執行論，此有台灣高等法院被告全國前案紀錄表與台灣桃
    園地方法院檢察署刑案資料查註紀錄表各乙份存卷可按，其於五年以內再犯本件
    有期徒刑以上之罪，為累犯，除死刑、無期徒期不得加重外，應依刑法第四十七
    條之規定加重其刑，並依刑法第七十一條之規定，先加後減之。爰審酌被告丙○○於本案中居領導地位，犯後仍飾詞狡辯，圖由被告甲○○承擔一切罪責，毫無
    悔意及其品性、素行、犯罪動機、手段、目的與因其犯罪所生危害等一切情狀，
    就其所犯量處如主文所示之刑。另審酌被告甲○○於本案中係以被告丙○○為馬
    首是瞻，寄藏手槍所造成社會治安之負面影響，惟於犯後坦承犯行，已有悔意，
    且年少識淺，致罹重典及其犯罪動機、手段、目的等一切情狀，就其所各犯分別
    核情量處如主文所示之刑，罰金部分並諭知易服勞役之折算標準，同時並定其應
    執行之刑如主文，並就罰金部分諭知易服勞役之折算標準，以資懲儆。末查，依
    被告行為時即修正前之槍砲彈藥刀械管制條例第十九條第一項之規定，犯同條例
    第七條之罪，經判處有期徒刑者，應於刑之執行完畢或赦免後，令入勞動處所，
    強制工作，其期間為三年，惟該條業經於被告行為後之九十年十一月十四日公布
    廢除，按保安處分依裁判時之法律，刑法第二條第二項定有明文，裁判時該條既
    已廢除，被告即無該條所定宣告強制工作之適用，均附此敘明。
三、扣案之奧地利ＧＬＯＣＫ１９型制式口徑為９㎜半自動手槍（含彈匣一個，槍枝
    管制編號：0000000000號）一枝係違禁物，均應依刑法第三十八條第
    一項第一款規定宣告沒收。至被告於上開最犯罪現場所擊發制式口徑為９㎜之彈
    頭一顆因非違禁物，故不予宣告沒收。
四、公訴意旨另以：被告丙○○與被告甲○○分別為位於桃園縣桃園市○○路三六六
    號五樓「明世界ＫＴＶ酒店」之總經理、總務，因不滿被害人丁○○及乙○○等
    人，於八十九年十月二日凌晨三時許，糾眾前往其等任職之「明世界ＫＴＶ酒店
    」滋事，遂心生怨恨，於同日凌晨四時許，被告丙○○得知被害人二人，正在被
    害人乙○○位於桃園縣桃園市○○路一○一號檳榔攤，乃基於殺人、恐嚇之犯意
    ，於同日凌晨四時五十一分許，以其所持用之0000000000號行動電話
    ，撥打同有犯意聯絡之被告甲○○000000000號行動電話，要求駕車前
    往桃園市○○路與介壽路口會合，被告丙○○則攜帶其於不詳時地所取得持有之
    奧地利ＧＬＯＣＫ１９型制式口徑為９㎜半自動手槍一枝，在桃園市○○路一九
    九號附近等候，同日凌晨五時二十餘分許，被告甲○○依指示駕駛車號Ｖ三─三
    二○五號之銀色喜美牌自用小客車，前往搭載被告丙○○，共同趕赴桃園市○○
    路一○一號檳榔攤，約於同日凌晨五時三十三分至三十九分之某時刻到達，被告
    丙○○及甲○○二人隨即自該自用小客車下車，由被告丙○○持該把制式手槍，
    朝被害人二人所在之檳榔攤位置射擊一發，被告甲○○則在場助威逞兇，因子彈
    偏離僅射中該檳攤檳鋁窗之鐵架，致令不堪用（毀損部分未據提出告訴，殺人未
    遂罪部分則論罪科刑如前），被害人丁○○、乙○○二人因此心生畏懼，隨即逃
    逸，被告丙○○等人始未得逞，然被告丙○○仍持該槍枝向被害人二人逃跑方向
    ，續行射擊三發均未射中，始作罷離去，因認被告二人上開所為另涉刑法第三百
    零五條之恐嚇罪嫌云云。
五、按犯罪事實，應依證據認定之，無證據不得推定其犯罪事實；又不能證明被告犯
    罪者，應諭知無罪之判決，刑事訴訟法第一百五十四條、第三百零一條第一項分
    別定有明文。次按刑法第三百零五條之恐嚇罪，係指行為人主觀上出於恐嚇他人
    之故意，以使人生畏怖心為目的，而通知將加惡害之旨於被害人而言。本件公訴
    人認被告二人另涉上開罪嫌，無非是以被害人二人於遭被告二人開槍射擊後，心
    生畏懼而逃逸之情，為其主要論據。惟查，被告二人持槍向被害人二人射擊之行
    為，公訴人及本院均認係犯刑法第二百七十一條第二項、第一項之殺人未遂罪，
    已詳如前述，則既已認定被告二人具有殺人之犯意，被告二人又豈有為使被害人
心生畏怖心而通知將加惡害之旨於被害人之必要？是本院認被告二人殺人與恐嚇
    之故意於本案尚無併存之餘地，則被告二人既於主觀上不具恐嚇被害人二人之故
    意，則其等上開行為尚與刑法第三百零五條恐嚇罪之構成要件有所未合，故此部
    分不能證明被告二人犯罪，此外復查無其他積極證據足認被告確有公訴人所指之
    犯行，原應為無罪之諭知，惟此部分與前開論罪科刑部分有裁判上一罪關係，爰
    不另為無罪之諭知，附此敘明。
據上論斷，應依刑事訴訟法第二百九十九條第一項前段，槍砲彈藥刀械管制條例第七
條第四項、第十二條第四項，刑法第十一條前段、第二十八條、第二百七十一條第一
項、第二項、第二十六條前段、第五十五條、第四十七條、第四十二條第三項、第五
十一條第五款、第三十八條第一項第一款，罰金罰鍰提高標準條例第二條，現行法規
所定貨幣單位折算新臺幣條例第二條，判決如主文。
本案經檢察官林良蓉到庭執行職務。
中      華      民      國    九十一    年      五      月    二十九    日
                          臺灣桃園地方法院刑事第一庭
                              審判長法  官   吳爭奇
                                    法  官   胡芷瑜
                                    法  官   范明達
右正本證明與原本無異。
如不服本判決，應於判決送達後十日內向本院提出上訴狀( 應附繕本 )，上訴於
臺灣高等法院。
                                    書記官   孫立文
中        華        民        國   九十一   年   六   月    三    日
附論罪科刑依據之法條：
槍砲彈藥刀械管制條例第七條第四項：
未經許可，持有、寄藏或意圖販賣而陳列第一項所列槍砲、彈藥者，處五年以上有期
徒刑，併新新台幣一千萬元以下罰金。
槍砲彈藥刀械管制條例第十二條第四項：
未經許可，持有、寄藏或意圖販賣而陳列子彈者，處五年以下有期徒刑，併科新台幣
三百萬元以下罰金。
刑法第二百七十一條第一項、第二項：
殺人者，處死刑、無期徒刑或十年以上有期徒刑。
前項之未遂犯罰之。
預備犯第一項之罪者，處二年以下有期徒刑。
右正本證明與原本無異。
如不服本判決，應於判決送達後十日內，向本院提出上訴狀。
